臺灣高等法院刑事判決
109年度上訴字第3847號
上  訴  人  
即  被  告  黎光華



上列上訴人因詐欺等案件，不服臺灣桃園地方法院109年度訴字
第269號，中華民國109年8月19日第一審判決（起訴案號：臺灣
桃園地方檢察署108年度偵字第16630號），提起上訴，本院判決
如下：
    主  文
原判決撤銷。
黎光華犯竊盜罪，累犯，處有期徒刑陸月，如易科罰金，以新臺
幣壹仟元折算壹日；又以網際網路對公眾散布而犯詐欺取財罪，
累犯，處有期徒刑壹年陸月。
未扣案如附表所示之犯罪所得均沒收，於全部或一部不能沒收或
不宜執行沒收時，各追徵其價額。 
    事  實
一、黎光華意圖為自己不法所有，分別為下列行為：
  ㈠於民國107 年11月上旬某日，受友人許智鈞之邀約，而前往
    許智鈞位於臺北市○○區○○路0 段0 巷0 號之居所，於許智鈞
    至該屋內廁所之際，見屋內之物品無人看顧，竟意圖為自己
    不法所有，基於竊盜之犯意，徒手竊取許智鈞所有之筆記型
    電腦1 台（廠牌、型號不詳）及錢包1 個（內含國民身分證
    1 張、健保卡1 張及數量不詳之提款卡）得手，旋即逃離現
    場。
  ㈡其明知並無履約之能力及意願，竟意圖為自己不法所有，基
    於以網際網路對公眾散布而詐欺取財之犯意，先於108 年4 
    月29日上午9 時16分許，在不詳地點，透過電腦設備連線至
    網際網路後，以帳號「許智鈞」登入臉書網站，並向林庭豎
    傳送臉書訊息，佯稱其欲以新臺幣（下同）6,060 元購買蘋
    果牌IPHONE 6S PLUS行動電話（IMEI：000000000000000 號
    ，下稱IPHONE手機）1 支云云，致林庭豎陷於錯誤，乃同意
    販售IPHONE手機予「許智鈞」，並傳送其所申設之中華郵政
    股份有限公司帳號：000-00000000000000號帳戶（下稱林庭
    豎郵局帳戶）之存摺封面照片1 張予黎光華。黎光華另於10
    8 年4 月29日上午9 時30分許前之某時，在不詳地點，透過
    電腦設備連線至網際網路後，以前開「許智鈞」帳號登入臉
    書網站，在臉書網站使用者皆得自由瀏覽之「FORCE 」社團
    頁面上，虛偽刊登欲販售「星爵G8魚眼H4白光大燈」訊息，
    致王家鴻及陳詮豐分別於瀏覽前開訊息後陷於錯誤，同意與
    使用「許智鈞」帳號之黎光華購買，黎光華則提供前開林庭
    豎郵局帳戶予王家鴻及陳詮豐，王家鴻、陳詮豐分別於108 
    年4 月29日下午1 時14分許、下午3 時36分許匯款3,060 元
    、3,000 元至黎光華所指定之林庭豎郵局帳戶。王家鴻、陳
    詮豐匯款後，黎光華遂告知林庭豎已匯款完成，林庭豎誤認
    其郵局帳戶之款項確係「許智鈞」所匯，而依黎光華指示將
    IPHONE手機以「許智鈞」為收件人寄送至址設桃園市○○區○○
    ○街00號之全家便利商店新仁店。黎光華並基於冒用身分而
    使用他人國民身分證之犯意，於108 年5 月1 日凌晨0時46
    分許，持上開竊得之許智鈞國民身分證至上址便利商店，向
    不知情之店員提示許智鈞國民身分證，用以表示其係許智鈞
    本人，該店員未能發現黎光華並非許智鈞本人，遂將IPHONE
    手機包裹交付予黎光華，黎光華以上述「三角詐欺」之方式
    詐得該IPHONE手機，並足生損害於許智鈞。嗣王家鴻、陳銓
    豐均遲未收到商品，始悉受騙，林庭豎則輾轉知悉其亦遭詐
    欺，王家鴻、陳銓豐、林庭豎乃分別報警處理，經警調閱監
    視器影像畫面後，循線查獲黎光華，並在其位於桃園市○○區
    ○○○街00號4 樓1 室之居所內，扣得前開IPHONE手機（已發
    還林庭豎）。
二、案經王家鴻、陳銓豐、林庭豎分別訴由桃園市政府警察局中
    壢分局報告臺灣桃園地方檢察署檢察官偵查起訴。 
    理  由
壹、證據能力
一、本判決下列所引用之各項供述證據，檢察官、被告均不爭執
    各該證據之證據能力（見本院卷第84頁），迄於本院言詞辯
    論終結前均未聲明異議，審酌此等證據資料取得及製作時之
    情況，尚無違法不當及證明力明顯過低之瑕疵，以之作為證
    據應屬適當，依刑事訴訟法第159 條之5規定，認有證據能
    力。
二、本案認定事實所引用之非供述證據，無證據證明係實施刑事
    訴訟程序之公務員以不法方式所取得，均與本件待證事實具
    有關聯性，並經本院於審理期日中合法調查，依刑事訴訟法
    第158 條之4 之反面解釋，認均有證據能力。
貳、實體部分 　　
一、認定犯罪事實所憑之證據及理由： 
  ㈠事實欄一、㈠部分： 
  ⒈上訴人即被告黎光華對事實欄一、㈠所示之竊盜犯行，迭於
　　本院準備程序及審理時供認不諱（見本院卷第80、195頁）
    。核與證人即被害人許智鈞於偵查及原審證述：被告是在我
    去洗澡時離開，被告突然消失，我的東西也跟著不見，當時
    不見的就是錢包、身分證、健保卡、提款卡、電腦，我的證
    件都是放在皮包之中的，當時都有報掛失，提款卡是當天掛
    失，身分證及健保卡約1 星期後補辦，我跟被告後來沒有見
    面，我有用通信軟體問他東西遺失的事情，但是被告沒有回
    應我等語相符（見108年度偵字第16630號卷〈下稱108偵1663
    0卷〉第155 至159 頁、109年度訴字第269號卷〈下稱原審訴
    字卷〉第177 至182 頁）。而許智鈞確實有於107 年11月20
    日申請補辦國民身分證，此有個人戶籍資料（完整姓名）查
    詢結果在卷可稽（見108偵16630卷第151 頁）；且身分證與
    健保卡等個人證件放置在所有人使用之皮包內，衡與常情相
    符，是許智鈞上開證述，並非無據，堪以採信。
　⒉被告自承其以「許智鈞」名義領取其所詐取之上揭IPHONE手
    機，而被告當時領貨時所出示之證件顏色偏黃，顏色與國民
    身分證相近，與健保卡呈現淡藍色有明顯不同，此有臺灣桃
    園地方檢察署檢察官及本院勘驗筆錄及監視器畫面翻拍照片
    附卷可考（見108偵16630卷第179 至191 頁、本院卷第83至
    84、95至141 頁），此亦足佐證被害人許智鈞國民身分證遭
    竊後，確由被告占有使用。
　⒊據上，足認被告上開自白與事實相符，事證明確，被告竊盜
    犯行堪以認定，應予依法論科。
　㈡事實欄一、㈡部分：　
　　訊據被告固坦承有於事實欄一、㈡所載之時、地詐騙並領取
    告訴人林庭豎販賣之IPHONE手機之事實坦認不諱；另坦認有
    在臉書網站以「許智鈞」名義刊登販售「星爵G8魚眼H4白光
    大燈」之訊息，惟矢口否認有以網際網路對公眾散布而詐欺
    告訴人王家鴻、陳詮豐及冒用許智鈞身分而使用其國民身分
    證犯行，辯稱：我當時有要賣「星爵G8魚眼H4白光大燈」，
    也有要出貨，但因另案通緝遭警逮捕才沒辦法去寄被害人購
    買的大燈，並非我不出貨，不是故意要騙他們，並無詐欺不
    法所有意圖；另外，我領IPHONE手機時使用的是許智鈞的健
    保卡，不是他的身分證云云。經查：
　⒈事實欄一、㈡所載詐欺告訴人林庭豎之事實，業據被告於原審
    及本院審理時坦承不諱（見原審訴字卷第196頁、本院卷第1
    93頁），並據證人即告訴人林庭豎於警詢時，證述遭詐騙經
    過等情綦詳（見108偵16630卷第23至28頁）。復有同意搜索
    證明書、桃園市政府警察局中壢分局搜索扣押筆錄、扣押物
    品目錄表、扣押物品收據、轉帳結果翻拍照片1 張、郵政自
    動櫃員機交易明細表1 張、全家便利商店送貨明細單照片1 
    張、臉書訊息截圖共60張、IPHONE手機IMEI碼照片1 張、扣
    案物照片3 張、臺灣桃園地方檢察署檢察官及本院勘驗全家
    便利商店錄影光碟筆錄、監視器翻拍照片等件在卷可佐（見
    108偵16630卷第31至39、53、71、77至92、179 至191 頁、
    原審訴字卷第95至141 頁、本院卷第83至84、95至141頁）
    ，足認被告上開任意性自白與事實相符，此部分事實，堪以
    認定。另被告領取詐得之IPHONE手機時，其所使用的許智鈞
    證件顏色偏黃，是國民身分證，業如前述，被告冒用許智鈞
    身分而使用其竊得之許智鈞國民身分證乙情，亦堪認定。
　⒉關於事實欄一、㈡所載詐欺告訴人王家鴻、陳詮豐犯行，被告
    固執前詞置辯。惟按刑法上詐欺罪之成立，以行為人基於不
    法所有意圖，使用詐術使人陷於錯誤而交付財物或得財產上
    之不法利益為構成要件。一般而言，詐欺行為往往具有民事
    契約之客觀形式，主觀上不法所有之意圖則深藏於行為人內
    心之中，不易探知，故刑事詐欺犯罪與民事債務不履行之界
    線常常模糊難以釐清，犯罪人亦容易以此托詞卸責。即便如
    此，從吾人一般生活經驗研判，尚非不能將此隱藏於「民事
    債務不履行背後」的詐欺行為，而所謂「履約詐欺」乃行為
    人於訂立契約之際，即欠缺對待給付之能力或資格，或自始
    即抱持無履約之真意，而將對方之給付據為己有。此種詐欺
    行為的主要內涵實為告知義務之違反（蓋從誠信契約之角度
    而言，當事人履約或為對待給付之誠意及能力均為他方當事
    人締約與否或為相對給付時首應考量之因素），換言之，詐
    欺成立與否的判斷，應偏重行為人取得他方給付後之作為，
    以其事後之作為反向判斷行為人取得財物或利益之始，是否
    即欠缺履約能力或抱持將來不履約之故意。本件綜核下列事
    證，認被告確有詐欺之不法意圖：
　①被告確有詐欺之不法意圖及犯行，業據證人即告訴人王家鴻
    、陳詮豐於警詢及原審證述綦詳（見108偵16630卷第41至43
    、55至57頁、原審訴字卷第182 至187 頁）。證人即告訴人
    王家鴻更於原審明確證稱：我於108 年4 月29日在臉書上購
    買「星爵G8魚眼H4白光大燈」，是因我看到被告PO文，就跟
    被告說我要買，含運費總共3,060 元，被告將其存摺（按係
    被告傳送林庭豎郵局存摺）封面拍照給我看，我匯到他指定
    帳戶。被告說4 月29日當晚會寄出，但後來被告退出對話，
    我就回到臉書的FORCE 版，我問有無其他網友向被告買燈，
    很多人就跟我說我被騙了等語（見原審訴字卷第182 至184 
    頁）。證人即告訴人陳詮豐於原審亦證稱：我於108 年4 月
    29日在臉書上購買「星爵G8魚眼H4白光大燈」，對方帳號是
    「許智鈞」，我們談好3,000 元，被告給我匯款資料我就匯
    錢給他，匯款完後被告隔一天就退出對話，也沒有寄貨給我
    ，我就去報案了等語（見原審訴字卷第185 至187 頁）。上
    開證人對於遭被告詐騙之經過及未收到貨款之過程指證歷歷
    ，且有卷附被害人與被告間之臉書Messenger 訊息紀錄截圖
    可佐（見108偵16630卷第87至88頁），其等之證述自堪採信
    。
　②參諸上開告訴人與被告間之臉書Messenger 訊息紀錄截圖對
    話訊息，被告於108 年4 月29日晚上10時40分許傳送「剛寄
    出，2 組G8魚眼、布條、版貼、還有線組」（見108偵16630
    卷第88頁上方第2 張照片）；而被告係於108年5 月2 日遭
    警察查獲，有桃園市政府警察局中壢分局刑事案件報告書及
    被告108 年5 月2 日警詢筆錄在卷可佐（見108偵16630卷第
    4 、9 至10頁）；然被告卻於原審辯稱：我當時要出貨，一
    下樓就被警察逮捕了云云（見原審訴字卷第147 頁），依此
    可知，被告於108 年4 月29日至同年5 月2 日間，均未將買
    方王家鴻、陳詮豐訂購之上開商品寄出，但被告卻於108 年
    4 月29日傳送已寄出之訊息，被告顯然傳送了欺騙買方之訊
    息。況被告亦於108年5月1日凌晨零時46分許前往全家便利
    商店領取詐騙自林庭豎之蘋果牌IPHONE 6S PLUS行動電話，
    有本院勘驗該超商錄影光碟截圖在卷可憑（見本院卷第95頁
    ），苟被告有寄出上開販售大燈給告訴人之意，何以未於前
    往超商領取前述IPHONE 6S PLUS行動電話時，同時寄出之理
    。遑論被告若有交易上開大燈之真意，何以不使用真名，而
    使用「許智鈞」名義刊登販售訊息，又為何不使用本人之金
    融帳戶，而使用告訴人林庭豎之郵局帳戶讓買家王家鴻、陳
    詮豐匯款，凡此均足證被告並無出售上開大燈之真意。
　③據上所述，足認被告於108 年4 月29日上午9 時30分許前之
    某時，在不詳地點，透過電腦設備連線至網際網路後，以前
    開「許智鈞」帳號登入臉書網站，在臉書網站使用者皆得自
    由瀏覽之「FORCE 」社團頁面上，刊登出售「星爵G8魚眼H4
    白光大燈」訊息之初，即無出售之真意，卻虛偽刊登前揭販
    售訊息，並提供前開林庭豎郵局帳戶供買家匯款，致告訴人
    王家鴻及陳詮豐分別於瀏覽前開訊息後陷於錯誤，同意與使
    用「許智鈞」帳號之被告購買，被告並於108 年4 月29日傳
    送已寄出之訊息，被告顯然傳送了欺騙買方之訊息，使告訴
    人等人陷於錯誤，分別匯款上述款項至上開被告所指定帳戶
    ，被告藉以詐得交易款項，其具有為自己不法所有意圖及詐
    欺取財故意，堪以認定。被告辯稱無詐欺不法所有意圖云云
    ，顯係臨訟杜撰、推諉卸責之詞，不足採信。
　㈢綜上所述，事證明確，被告犯行均堪以認定，應依法論科。
二、論罪科刑：
　㈠按行為後法律有變更者，適用行為時之法律。但行為後之法
    律有利於行為人者，適用最有利於行為人之法律，刑法第2 
    條第1 項定有明文。查被告就事實欄一、㈠之竊盜行為後，
    刑法第320 條第1 項之規定業經修正，並經總統於108 年5 
    月29日公布，於同年月31日施行，修正前刑法第320 條第1 
    項規定：「意圖為自己或第三人不法之所有，而竊取他人之
    動產者，為竊盜罪，處五年以下有期徒刑、拘役或五百元以
    下罰金。」修正後刑法第320 條第1項則規定：「意圖為自
    己或第三人不法之所有，而竊取他人之動產者，為竊盜罪，
    處五年以下有期徒刑、拘役或五十萬元以下罰金。」修正後
    之刑法第320 條第1 項規定並未更動竊盜罪之構成要件，僅
    將罰金刑上限提高為五十萬元，茲比較新舊法之結果，自仍
    應以修正前刑法第320 條第1 項之規定較有利於被告，依刑
    法第2 條第1 項前段規定，即應適用108 年5 月29日修正施
    行前刑法第320 條第1 項之規定。
　㈡復按刑法第339 條之4 第1 項第3 款規定「以廣播電視、電
    子通訊、網際網路或其他媒體等傳播工具，對公眾散布而犯
    之。」之加重事由，其立法理由已敘明：「考量現今以電信
    、網路等傳播方式，同時或長期對社會不特定多數之公眾發
    送訊息施以詐術，往往造成廣大民眾受騙，此一不特定、多
    數性詐欺行為類型，其侵害社會程度及影響層面均較普通詐
    欺行為嚴重，有加重處罰之必要，爰定為第3 款之加重處罰
    事由。」是行為人若係基於詐欺不特定民眾之犯意，利用網
    際網路等傳播工具，刊登虛偽不實之廣告，以招徠民眾，遂
    行詐騙，縱行為人尚須對受廣告引誘而來之被害人，續行施
    用詐術，始能使之交付財物，仍係直接以網際網路等傳播工
    具向公眾散布詐欺訊息，無礙成立加重詐欺罪。又刑法第33
    9 條第1 、2 項分別規定詐欺取財罪及詐欺得利罪，前者之
    行為客體係指財物，後者則指取得債權、免除債務、延期履
    行債務或提供勞務等財物以外之財產上不法利益。本件就事
    實欄一、㈡所示部分，被告於公開之臉書網站，刊登虛假之
    販賣商品訊息，詐騙買家（即告訴人王家鴻、陳詮豐）將買
    賣價金匯至其另向他人（即告訴人林庭豎）購買商品之匯款
    帳戶內，被告因而免除或消滅己身所負應給付購買商品之價
    金債務之不法利益。就前揭匯款之交付而言，固屬使受騙之
    人交付「財物」，就匯款對被告產生之利益而言，則係被告
    取得之「不法利益」，亦即被告之犯行同時合致於詐欺罪中
    之「意圖為自己不法所有，以詐術使人將本人之物交付」，
    以及「以前項方法得財產上之利益」之構成要件，該受騙之
    人交付財物，即同時該當詐欺取財及詐欺得利之要件，基於
    法條競合之關係，應認詐欺取財特別於詐欺得利而僅成立詐
    欺取財罪。
  ㈢戶籍法第75條第3 項後段之犯罪類型要件，條文規定用語雖
    係「冒用身分而使用他人交付或遺失之國民身分證，足以生
    損害於公眾或他人者」，其條文所載之「遺失」之定義，係
    指非基於本人意思而喪失持有關係，無論係因本人遺忘或遺
    留在不詳地點，抑或因外力（遭竊或遭搶等情形）而脫離本
    人持有狀態，不能與刑法第337 條所稱「遺失物」（指本人
    無拋棄之意，偶然喪失其持有之物）等同觀之擴張解釋適用
    方式，而戶籍法第75條既係參考修正前護照條例第23條、第
    24條所訂立，自應與護照條例作相同解釋，即戶籍法第75條
    第3 項之「遺失」應指非基於本人意願而喪失持有之情形，
    不以刑法第337 條所稱之「遺失物」為限。本件被告持其所
    竊取被害人許智鈞之國民身分證，冒用被害人許智鈞之名義
    領取貨物，該國民身分證當屬「遺失」之狀態，故本件仍有
    戶籍法第75條第3 項規定之適用。
　㈣核被告就事實欄一、㈠所為，係犯修正前刑法第320條第1 項
    之竊盜罪；就事實欄一、㈡所為，係犯刑法第339 條之4 第1
     項第3 款之以網際網路對公眾散布而犯詐欺取財罪、戶籍
    法第75條第3 項後段之冒用身分而使用他人遺失之國民身分
    證罪。又公訴意旨有關事實欄一、㈠之記載漏未論及被告此
    次行竊同時竊得被害人許智鈞所有之筆記型電腦1 台、錢包
    1 個（內含健保卡及提款卡各1 張）等節，然此與起訴部分
    既為事實上一罪關係，自為起訴效力所及，本院應併予審究
    。另被告就就事實欄一、㈡所犯戶籍法第75條第3 項後段之
    冒用身分而使用他人遺失之國民身分證罪部分，起訴書誤載
    罪名為同法第75條第2 項，業據蒞庭檢察官當庭更正（見本
    院卷第79頁），併此敘明。
　㈤又刑法上一行為而觸犯數罪名之想像競合犯存在之目的，在
    於避免對於同一不法要素予以過度評價，其所謂「同一行為
    」係指所實行者為完全或局部同一之行為而言。因此刑法修
    正刪除牽連犯之規定後，於修正前原認屬於方法目的或原因
    結果之不同犯罪，其間果有實行之行為完全或局部同一之情
    形，應得依想像競合犯論擬。是基於一個犯罪決意，實施數
    犯罪構成要件之行為，彼此實施行為完全、大部分或局部同
    一，得評價為一個犯罪行為，論以想像競合犯。查本案被告
    就事實欄一、㈡以網際網路對公眾散布而犯詐欺取財及冒用
    身分而使用他人遺失國民身分證之行為，均係基於詐欺取得
    IPHONE手機之目的，在進行詐欺取財整體行為過程，以網際
    網路對公眾散布及冒用身分使用他人國民身分證為手段，以
    遂行其詐欺取財之目的，具有局部同一性，是被告上開各罪
    間，核屬一行為觸犯數罪名之想像競合犯，應從一重之以網
    際網路對公眾散布而犯詐欺取財罪處斷。公訴意旨認為此部
    分所為應論以3 罪（對告訴人王家鴻、陳詮豐、林庭豎均應
    分別論罪），容有誤會。
　㈥被告所犯竊盜、以網際網路對公眾散布而犯詐欺取財罪，行
    為上明顯可區分，且被害人不同，犯意各別，行為互異，應
    分論併罰。
　㈦被告前因：①竊盜等案件，經原審法院以101 年度審易字第12
    54號判決，就其所犯6 次加重竊盜罪各均判處有期徒刑8 月
    ，另就其所犯1 次侵占罪判處有期徒刑4 月，應執行有期徒
    刑3 年，上訴後經本院以101 年度上易字第2908號判決上訴
    駁回確定；②竊盜等案件，經原審法院以101 年度易字第827
     號判決判處有期徒刑7 月及5 月，應執行有期徒刑10月確
    定；③竊盜案件，經原審法院以101 年度壢簡字第2262號判
    決判處有期徒刑3 月確定；④竊盜等案件，經原審法院以102
     年度審易字第1306號判決判處有期徒刑7 月及6 月確定。
    前開所示各罪，嗣經原審法院以102 年度聲字第3818號裁定
    定應執行有期徒刑5 年確定，被告並於101 年12月27日入監
    執行後，於106 年5 月4 日縮短刑期假釋出監並付保護管束
    ，迨106 年8 月9 日縮刑期滿假釋未經撤銷，未執行之刑以
    已執行論而執行完畢等情，有本院被告前案紀錄表在卷可據
    ，被告於徒刑執行完畢後5 年內故意再犯本案有期徒刑以上
    之罪，為累犯，依司法院釋字第775 號解釋之意旨，本案與
    前案所犯均有侵害他人財產法益，被告顯然無視己身所犯之
    危害，猶仍再犯，足見其前案入監執行完畢後並無成效，亦
    徵其對於刑罰反應力殊嫌薄弱，均應依刑法第47條第1 項加
    重其刑。
三、撤銷改判之理由：　
　㈠原審以被告所犯事證明確，予以論罪科刑，固非無見，惟查
    ，本件被告所犯竊盜、以網際網路對公眾散布而犯詐欺取財
    罪，行為上明顯可區分，且被害人不同，犯意各別，行為互
    異，應分論併罰，原判決於理由中漏未說明，自有未洽。被
    告上訴主張本件純屬買賣糾紛，否認有不法所有詐欺意圖及
    就竊盜犯行請求從輕量刑云云，然被告確有意圖不法所有詐
    欺意圖，業如前述；另按量刑係法院就繫屬個案犯罪之整體
    評價，為事實審法院得依職權自由裁量之事項。量刑判斷當
    否之準據，應就判決之整體觀察為綜合考量，不可摭拾其中
    片段，遽予評斷。即就個案量刑審酌之情狀為整體綜合之觀
    察，苟係以行為人之責任為基礎，並已斟酌刑法第57條各款
    所列情狀，基於刑罰目的性之考量、刑事政策之取向，以及
    行為人刑罰感應力之衡量等因素為之觀察，倘其刑之量定並
    未逾越公平正義之精神，客觀上亦不生量刑畸重之裁量權濫
    用，自不得任意指摘為違法，原審就被告竊盜犯行，量刑時
    已審酌刑法第57條各款所列情狀，並衡酌前開事項而為量刑
    ，既未逾越法定範圍，亦無違背公平正義之精神，客觀上不
    生量刑畸重或失出之裁量權濫用，核與罪刑相當原則無悖，
    自難認原審量刑有何不當或違法，被告上訴主張固均無理由
    ，惟原判決既有前開可議之處，即屬無可維持，應由本院撤
    銷改判。
　㈡爰審酌被告不思循以正當途徑賺取財物，竟恣意竊取被害人
    許智鈞財物及證件，並利用網路散布不實販賣商品訊息，向
    告訴人林庭豎、王家鴻、陳詮豐詐取財物，使其等無端蒙受
    損害，非但破壞社會治安，亦危害正常交易秩序，所為實不
    足取，且其犯後僅坦承部分犯罪事實，犯後態度難認良好，
    復斟酌其未與被害人及告訴人達成和解，於警詢時自陳其為
    高中畢業之智識程度、從事科技業、未婚、家庭經濟狀況小
    康等一切情狀，分別量處如主文第2項所示之刑，並就竊盜
    部分所處之刑諭知易科罰金之折算標準。
四、沒收：　
　㈠被告就事實欄一、㈠所竊得如附表所示之筆記型電腦1 台及錢
    包1 個，均屬其犯罪所得，上開物品均未扣案，卷內亦無被
    告已返還或賠償被害人之相關事證，爰依刑法第38條之1 第
    1 項前段規定，均予諭知沒收，並依同條第3 項之規定，於
    全部或一部不能沒收或不宜執行沒收時，追徵其價額。
  ㈡又被告所詐得之IPHONE手機1 支，已發還告訴人林庭豎，此
    有原審法院扣押物品受領書在卷可稽（見原審法院109 年度
    聲字第2111號卷）；且告訴人王家鴻、陳詮豐遭詐騙所分別
    匯款至告訴人林庭豎郵局帳戶之3,060 元、3,000 元，業經
    告訴人林庭豎主動返還，有告訴人王家鴻、陳詮豐於原審審
    理時供述在卷（見原審訴字卷第184 、187 頁），是依刑法
    第38條之1 第5 項規定，自不得諭知沒收或追徵其價額。
  ㈢至本件扣案之包裝盒1 個（見108偵16630卷第84頁、原審審
    訴卷字第9 頁），僅為包裝運送被告詐得之IPHONE手機所用
    ，此物品可輕易從市面上購得；而未扣案之許智鈞國民身分
    證、健保卡及提款卡，雖為被告犯罪所得之物，然上開物品
    本身價值不高，且經被害人許智鈞掛失或補辦（見原審訴字
    卷第181 頁），本院認沒收或追徵上開物品與否，對於被告
    不法行為之評價與非難，抑或刑罰之預防或矯治目的助益甚
    微，欠缺刑法上之重要性，為免執行困難及過度耗費公益資
    源，均依刑法第38條之2 第2 項規定，不另宣告沒收或追徵
    。
據上論斷，應依刑事訴訟法第369條第1項前段、第364條、第299
條第1項前段，判決如主文。
本案經檢察官薛全晉提起公訴，檢察官蘇佩鈺到庭執行職務。
中　　華　　民　　國　　110 　年　　1 　　月　　27　　日
                  刑事第二十五庭審判長法　官  邱滋杉
                                      法　官  文家倩
                                      法　官  陳彥年
以上正本證明與原本無異。
竊盜罪部分不得上訴。
其餘部分，如不服本判決應於收受送達後20日內向本院提出上訴
書狀，其未敘述上訴之理由者並得於提起上訴後20日內向本院補
提理由書（均須按他造當事人之人數附繕本）「切勿逕送上級法
院」。
                                      書記官  陳嬿如
中　　華　　民　　國　　110 　年　　1 　　月　　27　　日
附錄：本案論罪科刑法條全文
中華民國刑法第320條
意圖為自己或第三人不法之所有，而竊取他人之動產者，為竊盜
罪，處5年以下有期徒刑、拘役或50萬元以下罰金。
意圖為自己或第三人不法之利益，而竊佔他人之不動產者，依前
項之規定處斷。
前二項之未遂犯罰之。

中華民國刑法第339條之4
犯第339條詐欺罪而有下列情形之一者，處1年以上7年以下有期
徒刑，得併科1百萬元以下罰金：
一、冒用政府機關或公務員名義犯之。
二、三人以上共同犯之。
三、以廣播電視、電子通訊、網際網路或其他媒體等傳播工具，
    對公眾散布而犯之。
前項之未遂犯罰之。

戶籍法第75條
意圖供冒用身分使用，而偽造、變造國民身分證，足以生損害於
公眾或他人者，處5年以下有期徒刑、拘役或科或併科新臺幣50
萬元以下罰金。
行使前項偽造、變造之國民身分證者，亦同。
將國民身分證交付他人，以供冒名使用，或冒用身分而使用他人
交付或遺失之國民身分證，足以生損害於公眾或他人者，處3年
以下有期徒刑、拘役或科或併科新臺幣30萬元以下罰金。

附表：
┌──┬─────────────────┐
│編號│應沒收之財物                      │
├──┼─────────────────┤
│ 1  │筆記型電腦1台（廠牌、型號不詳）   │
├──┼─────────────────┤
│ 2  │錢包1個（廠牌不詳）               │
└──┴─────────────────┘